【裁判字號】    92,易,223
【裁判日期】    920409
【裁判案由】    違反保護令罪等
【裁判全文】
臺灣臺南地方法院刑事判決                          九十二年度易字第二二三號
    公  訴  人  臺灣臺南地方法院檢察署檢察官
    被      告  陳  世  輝
右列被告因違反家庭暴力防治法等案件，經檢察官提起公訴（九十一年度偵字第八四
八八號），本院判決如左：
    主  文
陳世輝連續違反法院依家庭暴力防治法第十三條所為禁止間接騷擾及遠離工作場所之
民事通常保護令裁定，處有期徒刑月，如易科罰金，以佰元折算壹日；又以強暴
妨害人行使權利，處有期徒刑月，如易科罰金，以佰元折算壹日；應執行有期徒
刑肆月，如易科罰金，以佰元折算壹日，緩刑貳年，緩刑期內付保護管束。
    事  實
一、陳世輝與莊麗文原係夫妻關係（於民國九十一年七月三十一日離婚），彼此間具
    有家庭暴力防治法第三條第一款所定之家庭成員關係。惟二人感情不睦，時常為
    陳世輝外遇問題爭吵、互為傷害，陳世輝於九十年三月九日、同年四月三十日、
    同年五月二十日、同年六月六日因涉傷害莊麗文之行為（此部分未據起訴，且非
    本件審理範圍），經莊麗文向本院聲請核發保護令，由本院於九十年八月十日依
    家庭暴力防治法第十三條之規定，核發九十年度家護字第二五八號民事通常保護
    令，裁定：(一)陳世輝不得對莊麗文實施身體或精神上不法之侵害行為；(二)陳世輝
    不得直接或間接對莊麗文為騷擾、通話之聯絡行為；(三)陳世輝應最少遠離莊麗文
    住所（臺南市○○路○段二六三號）及工作場所（坐落於臺南縣佳里鎮海澄里萊
    竿寮一之一二○號）各一百公尺，保護令之有效期間為一年，上開保護令並經陳
    世輝於九十年八月十四日合法收受。詎陳世輝於上開民事通常保護令之有效期間
    內，竟基於違反上開民事通常保護令之概括犯意，先後在下列時地，連續為下列
    違反上開民事通常保護令之行為：(一)九十一年七月二十二日八時許，陳世輝駕駛
    車號ＳＺ─六一○八號自用小客車停在莊麗文上開工作場所即「國強食品便當」
    前二公尺處，致後方來車無法通行，經莊麗文之父莊風道趨前告之不要影響交通
    及公司送便當後，始駛離該處。(二)九十一年八月七日九時許，陳世輝以其所使用
    之0000000000號行動電話，連續撥打（○六）0000000、（○
    六）0000000號等電話至莊麗文上開工作場所，欲與莊麗文聯絡，均為莊
    麗文拒接，而以此方式間接騷擾莊麗文。
二、陳世輝復於九十一年八月十五日八時二十分許（已逾上開上開保護令有效期間）
    ，見莊麗文駕駛車號三Ｍ─四二八九號自用小客車搭載其母親至市場買菜，將汽
    車停放於臺南縣佳里鎮○○路與新生路口附近路邊，遂另行基於以強暴妨害人行
    使權利之犯意，駕駛車號ＳＺ─六一○八號自用小客車，停放在莊麗文所駕駛之
    汽車左側二十公分處，莊麗文因其所駕駛之自小客車前另有汽車、後亦停放其他
    機車而動彈不得，經莊麗文請求陳世輝移車，陳世輝仍不為所動，嗣莊麗文前方
    汽車駛離，莊麗文駕車往前移動欲隨之離開時，陳世輝亦將汽車往前緊跟在莊麗
    文汽車左側，莊麗文駕車往後移動，陳世輝亦駕車往後移動，而以此強暴方式，
    妨害莊麗文駕車離去之權利。
三、案經莊麗文訴由臺南縣警察局佳里分局報請臺灣臺南地方法院檢察署檢察官偵查
    起訴。
    理  由
一、右揭事實，業據被告陳世輝於本院審理中坦承不諱，核與告訴人莊麗文之指訴及
    證人莊風道、現場查獲警員李建皇、王建平之證述情節相符，並有九十一年十一
    月二十六日檢察官勘驗「國強食品便當」九十一年七月二十二日現場錄影帶製作
    之勘驗筆錄、0000000000號行動電話於九十一年八月七日之雙向通話
    紀錄、本院九十年度家護字第二五八號民事通常保護令各一件在卷可證，復經本
    院調取上開民事保護令全卷核閱屬實，是被告上開自白，應與事實相符，本案事
    證明確，被告犯行堪以認定，應依法論科。
二、查被告陳世輝於前揭民事通常保護令核發後，仍駕車前往告訴人上開工作場所，
    並將自小客車停放在上開工作場所前二公尺處，及撥打電話至上開工作場所聯絡
    告訴人，為告訴人拒接電話後，仍連續撥打電話間接騷擾告訴人，核其所為，係
    違反家庭暴力防治法第十三條所為之禁止間接騷擾、遠離工作場所之保護令，係
    犯家庭暴力防治法第五十條第二款、第四款之違反保護令罪；又被告駕車阻擋妨
    害莊麗文所駕車輛離去，係犯刑法第三百零四條之強制罪。被告先後二次違反保
    護令犯行，時間緊接，所犯構成要件相同，顯係基於概括犯意所為，應依連續犯
    之規定，論以一罪，並加重其刑。又按刑法第三百零四條第一項所稱之強暴手段
    ，乃廣義之強暴，指對人施用有形物理力之行為，但不以對被害人之身體直接實
    施為必要，即間接施之於物體而影響於他人者，亦屬之（最高法院八十六年度台
    非字第一二二號裁判意旨參照）；而該罪所稱之脅迫手段，乃狹義之脅迫，指以
    對人身施以攻擊為其內容之惡害告知行為。查本件被告不顧告訴人欲駕車離開現
    場之要求，仍以其所駕自小客車擋在告訴人自小客車之左側，二車間隔僅二十公
    分左右，而隨告訴人駕駛之自小客車前進後退，使告訴人無法駕車離開現場，則
    被告顯係以駕車擋住告訴人自小客車出路並隨之進退之此一有形物理力之強暴行
    為加諸告訴人，妨害告訴人駕車離去之權利，自應認定被告此部分所為，係構成
    以強暴妨害人行使權利之強制罪，公訴人認係構成以脅迫妨害人行使權利之強制
    罪，尚有未洽，惟起訴之基本事實及法條均屬同一，本院自無庸變更法條審理，
    附此敘明。另被告所犯家庭暴力防治法第五十條第二、四款之違反保護令罪及同
    法第三百零四條之強制罪，犯意各別，行為不同，應分論併罰。爰審酌被告犯罪
    之動機、手段、其多次不顧法院所發通常保護令為前揭違反上開保護令之行為，
    顯欠缺法紀觀念及所使用強暴之手段、對告訴人造成之危害、已與告訴人達成和
    解，求得告訴人原諒，有和解書一件附卷可稽（見本院卷第六七至六八頁）暨犯
    罪後態度等一切情狀，分別量處如主文所示之刑，及諭知易科罰金之折算標準，
    並定其應執行之刑。末查被告前未曾受有期徒刑以上刑之宣告，有臺灣高等法院
    被告全國前案紀錄表一件附卷可稽，因一時思慮未周，致罹此罪名，犯後坦承犯
    罪，尚有悔意，經此起訴審判科刑，已足促其警惕，而無再犯之虞，本院認上開
    宣告之刑，以暫不執行為適當，爰併宣告緩刑二年，以啟自新。被告違反保護令
    罪，並依家庭暴力防治法第三十條第一項規定，緩刑期內付保保護束。
據上論斷，應依刑事訴訟法第二百九十九條第一項前段，家庭暴力防治法第五十條第
二款、第四款、第三十條第一項，刑法第十一條前段、第五十六條、第三百零四條第
一項、第四十一條第一項前段、第五十一條第五款、第七十四條第一款，罰金罰鍰提
高標準條例第一條前段、第二條，判決如主文。
本案經檢察官林仲斌到庭執行職務。
中      華      民      國      九十二      年      四      月    九    日
                                  臺灣臺南地方法院刑事第四庭
                                      審判長  法  官    蘇  清  水
                                              法  官    卓  穎  毓
                                              法  官    林  欣  玲
右正本證明與原本無異。
如不服本判決，應於判決送達後十日內，向本院提出上訴狀。
                                              書記官    黃  子  起
中      華      民      國      九十二      年      四      月    十一  日
附錄本案論罪科刑法條全文：
家庭暴力防治法第五十條：
違反法院依第十三條、第十五條所為之下列裁定者，為本法所稱之違反保護令罪，處
三年以下有期徒刑、拘役或科或併科新台幣十萬元以下罰金︰
一、禁止實施家庭暴力行為。
二、禁止直接或間接騷擾、接觸、通話或其他連絡行為。
三、命遷出住居所。
四、遠離住居所、工作場所、學校或其他特定場所。
五、命完成加害人處遇計畫：戒癮治療、精神治療、心理輔導或其他治療、輔導。
刑法第三百零四條第一項：
以強暴、脅迫使人行無義務之事或妨害人行使權利者，處三年以下有期徒刑、拘役或
三百元以下罰金。
前項之未遂犯罰之。

司法院資訊處製作；財團法人民間司法改革基金會備份。
